臺灣高等法院交通事件裁定　　　　　　 97年度交抗字第513號
抗　告　人
即受處分人　甲○○
上列抗告人因違反道路交通管理處罰條例案件，不服臺灣板橋地
方法院，中華民國97年3月14日所為裁定（96年度交聲字第173號
），提起抗告，本院裁定如下：
    主  文
抗告駁回。
    理  由
一、本件抗告意旨略以：抗告人即受處分人甲○○（簡稱抗告人
    ）於民國（下同）95年12月30日上午8時2分許，駕駛車牌號
    碼T4-7417號自用小貨車，行經國道一號高速公路南下201公
    里彰化交流道時，遭內政部警政署國道公路警察局（簡稱原
    舉發機關）第三警察隊警員許祐賓誤認為係大型車行駛內側
    車道而予以攔停，當時警員許祐賓並未手持雷射測速槍，亦
    未告知抗告人有超速行駛情形，旋即要求抗告人隨同走到後
    方巡邏車旁，由坐在車內之警員許文生從座椅上拿起經測獲
    時速118 公里之雷射測速槍，出示予抗告人，指抗告人有超
    速違規事實，惟當天適逢連續假期，彰化交流道路段車流量
    甚大，已影響南下車輛之行進速度，且抗告人所駕車輛之車
    齡將近10年，又負載貨物，如何能以118 公里之時速於壅塞
    之車陣中超速行駛？又警員許文生於原審證稱並未操作雷射
    測速槍，則為何由其於巡邏車內之座椅上拿起雷射測速槍，
    出示測速槍上之數據予告訴人？是上開2 位警員於原審所證
    與事實不符等語，並提出上開車輛行車執照及汽（機）車各
    項異動登記書影本各1紙、照片1幀及手繪違規地點簡易圖說
    1 紙，另請求傳喚抗告人之配偶鍾金鳳及子林勝彥為證。
二、按汽車行駛於高速公路，不遵管制規則而有行車速度超過規
    定之最高速限行為者，處汽車駕駛人新臺幣（下同）3,000
    元以上6,000元以下罰鍰，並記違規點數1點，道路交通管理
    處罰條例第33條第1項第1款、第63條第1項第1款分別定有明
    文。又按交通警察掣單舉發違反道路交通管理處罰條例所列
    之違規事實，本質上為行政處分，係公務員基於職務上之公
    權力，依法就特定之具體事件所為之具公法上效果之單方面
    行政行為，如無形式上顯然之瑕疵可指，基於公務員為公法
    上行為具有公信力之原則，該行政行為當可被推定為真正，
    其據以依法處分之事實認定亦為正確無誤。本此公信原則，
    立法者乃賦予行政機關制定違反道路交通事件統一裁罰基準
    及處理細則，使執行勤務員警得當機處分，以達其維護交通
    秩序、安全之行政目的。反之，若謂公務員一切行政行為均
    需預留證據以證其實，則國家行政勢必窒礙難行，準此，刑
    事訴訟法就犯罪證據所列有關之規定與屬於行政秩序罰之交
    通違規裁罰本質不合之部分，自不在準用之列。從而，交通
    違規行政爭訟之舉證責任原理，應非如刑事案件中，必須超
    越任何合理懷疑，始可為有罪判決之嚴格程度，而係應與民
    事訴訟之舉證責任原理相類似，亦即基本上應就行政機關與
    人民所各自主張有利於己之事實，分配其應盡之舉證責任，
    而非逕予準用刑事訴訟上之「無罪推定」原則，此觀諸行政
    訴訟法第136條，規定行政訴訟程序準用民事訴訟法第277條
    舉證責任分配原則之立法意旨，即可明瞭。
三、經查：（一）抗告人於上開時、地，駕駛車牌號碼T4-7417
    號自用小貨車，在最高速限為時速100 公里之高速公路上，
    未遵守速限之管制規則，而以時速118 公里之車速行駛，超
    過最高速限18公里，經原舉發機關警員以雷射測速槍測得抗
    告人超速駕駛，當場攔停並依法掣單舉發等事實，有原舉發
    機關公警局交字第Z00000000 號舉發違反道路交通管理事件
    通知單、交通部公路總局臺北區監理所北監自裁字第裁40-Z
    00000000號違反道路交通管理事件裁決書影本各1 紙在卷可
    稽；（二）證人即舉發警員許祐賓於原審到庭結證稱：當時
    伊是與許文生一同值勤，巡邏車停在路肩避車道內，由伊站
    在車外持雷射測速槍面向來車執行測速，當時時間是早上8
    點左右，車流量不大，光線很好，伊看見抗告人駕駛之小貨
    車行駛於內側車道，車速比其他車輛之車速快，伊即對抗告
    人之車輛測速，測得速度為時速118 公里，伊測速後即持續
    目視抗告人之車輛，並未讓該車離開視線，直至攔停抗告人
    ，故伊確定超速之車輛即為抗告人之車輛無誤，伊攔停抗告
    人之後，也有將測得之速度、測距等資料出示予抗告人，當
    時抗告人也是說車速不可能這麼快等語（參原審卷第18頁、
    第19頁），且證人即舉發警員許文生於原審亦到庭結證稱：
    當時伊係坐在巡邏車內隨時準備開燈警示違規車輛，伊有透
    過後視鏡觀察來車，抗告人是行駛於內側車道，伊感覺得出
    來抗告人車速很快，證人許祐賓持雷射測速槍測得抗告人之
    車速後，發現抗告人超速，才將抗告人攔停舉發等語（參原
    審卷第19頁、第20頁）；觀諸證人許祐賓、許文生2 人上開
    證述情節，均互核相符，且本件抗告人超速違規事件，既係
    由證人許祐賓、許文生2 人共同舉發，渠二人並共同於前開
    違規通知單上列名為填單人，亦即抗告人之違規事實，業經
    2 名警員共同認定無訛，已足防免警員個人主觀認知之恣意
    性或疏誤之可能性，另參酌舉發警員與抗告人間，互不相識
    ，亦無怨隙，應無甘冒偽證罪刑責風險而設詞構陷抗告人之
    理，是本件經雷射測速槍測得超速之車輛，確屬抗告人所駕
    駛之前述自用小貨車，殆無疑義；又本件證人許祐賓執勤時
    所持用之雷射測速槍，於出廠時即已依國際檢驗規定檢定合
    格，且該檢定合格之文件譯本復經我國法院認證無訛，另該
    雷射測速槍係以雷射光束瞄準（鎖定）單一受測目標進行偵
    測，不受其他車輛干擾，此亦有證人許祐賓所提出之原舉發
    機關95年11月23日公警三交字第0950307613號函文1 紙、雷
    射測速槍鑑測報告及臺灣臺北地方法院公證處認證書各1 份
    等在卷可憑，已足資擔保該雷射測速槍所測得之抗告人車速
    （時速118 公里），確屬正確無誤。綜上所述，本件抗告人
    於前揭時、地，駕車行駛於高速公路，不遵管制規則而有行
    車速度超過規定最高速限之違規行為，事證明確。
四、原審本於同上見解，認原處分機關依據道路交通管理處罰條
    例第33條第1項第1款、第63條第1項第1款規定，裁處抗告人
    罰鍰3,000元，並記違規點數1點，於法有據，而駁回抗告人
    異議之聲明，經核並無違誤。抗告人前揭抗告意旨及所提證
    據，要係重執陳詞，就法院依職權裁量之事項，指摘原裁定
    不當，無法推翻原審裁定之適法性，其抗告為無理由，應予
    駁回。又抗告人雖聲請傳喚2 位證人到庭作證，惟既有原舉
    發機關公警局交字第Z00000000 號舉發違反道路交通管理事
    件通知單、交通部公路總局臺北區監理所北監自裁字第裁40
    -Z00000000號違反道路交通管理事件裁決書影本各1 紙等證
    物在卷可稽，復經證人即舉發警員許祐賓、許文生2 人於原
    審證述如前，本件事證已明，而抗告人所舉之證人，要係其
    配偶及子女，所為證言難免偏頗，當無再行傳喚證人之必要
    ，附此敘明。
據上論結，應依道路交通案件處理辦法第26條，刑事訴訟法第41
2條，裁定如主文。
中　　華　　民　　國　　96　　年　　5 　　月　　30　　日
                  交 通 法 庭審判長法　官  楊貴雄
　　　　　　　　　　　　　　　　   法　官  林銓正
　　　　　　　　　　　　　　　　   法　官  鄧振球
以上正本證明與原本無異。
不得再抗告。
                                   書記官  劉有志
中　　華　　民　　國　　97　　年　　6 　　月　　2 　　日
